【裁判字號】    97,台上,1592
【裁判日期】    970411
【裁判案由】    違反毒品危害防制條例
【裁判全文】
最高法院刑事判決            九十七年度台上字第一五九二號
上  訴  人  台灣高等法院台中分院檢察署檢察官
被      告  甲○○
上列上訴人因被告違反毒品危害防制條例案件，不服台灣高等法
院台中分院中華民國九十六年十二月六日第二審判決（九十六年
度上訴字第一六一九號，起訴案號：台灣台中地方法院檢察署九
十五年度偵字第一一五六七、一一五六八號），提起上訴，本院
判決如下：
    主  文
原判決撤銷，發回台灣高等法院台中分院。
    理  由
本件原判決以公訴意旨略以：被告甲○○前於民國九十二年一月
間，因施用第一、二級毒品案件，經台灣台中地方法院九十二年
度訴字第三五八號判決分別處有期徒刑五月及八月確定，並合併
定應執行刑為有期徒刑一年確定，於九十三年十一月十日執行完
畢。其明知海洛因及甲基安非他命分屬毒品危害防制條例第二條
第二項第一款及第二款之第一級毒品及第二級毒品，不得運輸、
販賣，竟意圖營利，基於運輸及販賣第一級毒品、第二級毒品之
犯意，於九十五年五月二十四日二十二、二十三時許，在南投市
南崗工業區附近某處，向真實姓名年籍不詳綽號「阿明」之成年
男子，以新台幣（下同）五萬元之價格，販入第一級毒品海洛因
約十公克後，將之運輸帶回台中縣大里市○○街四十四號住處，
再予摻入葡萄糖粉，以夾鏈袋分裝成數十小包，旋於同年月二十
五日凌晨某時許，攜帶已分裝完成之第一級毒品海洛因十九小包
，連同其於不詳時間所販入之第二級毒品甲基安非他命六小包外
出，駕駛車牌號碼Ａ四－二五０八號自小客車，前往台中市○○
路與華美街口附近「金錢豹遊藝場」，而運輸海洛因毒品及安非
他命毒品，以此為方法，欲伺機向不特定人兜售海洛因毒品及甲
基安非他命毒品，並在上開遊藝場外，以其所持用之行動電話撥
打李文興（綽號師公）所持用之0000000000號行動電
話，向李文興兜售海洛因毒品及安非他命毒品時，適李文興與陳
嘉琪、陳鈞盛等人因另涉槍砲、毒品案件，於同年月二十四日二
十二時四十五分許，在台中市○○區○○路一七０號八樓之三，
為台灣南投地方法院檢察署檢察官指揮行政院海巡署海洋巡防總
局第十三海巡隊、內政部警政署刑事警察局偵六隊一組、南投縣
警察局刑事警察大隊、南投縣警察局草屯分局、埔里分局、集集
分局員警查獲，乃當場由警授意李文興佯應邀約赴會，相約於上
址遊藝場外交易毒品，旋即由員警帶同李文興前往查緝，並於同
年月二十五日凌晨四時三十分許，在上址查獲被告，並扣得第一
級毒品海洛因十九小包（毛重分別為０．三二公克、０．五七公
克、０．三五公克、０．六三公克、一．一二公克、０．三四公
克、０．四五公克、０．五七公克、一．四九公克、０．七八公
克、０．九四公克、０．五七公克、０．五八公克、０．三八公
克、０．五五公克、０．五五公克、０．四五公克、０．五五公
克、三．九九公克）、第二級毒品甲基安非他命六小包（毛重分
別為０．六六公克、一．七七公克、０．五八公克、０．八四公
克、０．三八公克、０．三八公克，合計毛重約四．六一公克）
。再由被告帶同員警於同日六時許，前往台中縣大里市○○街四
十四號住處，扣得第一級毒品海洛因十二小包（毛重分別為四．
０二公克、八．九八克、五．三六公克、七．七０公克、三．七
五公克、二．０二公克、一．七九公克、一．三一公克、二．０
一公克、０．六一公克、一．四九公克、０．三五公克）、第二
級毒品大麻煙草三小包（總淨重七．八二公克）、大麻種子一小
包（淨重０．二三公克）、吸食器二組、分裝吸管一支、電子磅
秤一個、分裝夾鏈袋九十四個、葡萄糖一包等物（被告涉嫌施用
第一、二級毒品罪嫌，另案偵辦）。因認被告涉犯毒品危害防制
條例第四條第一項之販賣第一級毒品罪嫌、運輸第一級毒品罪嫌
及同條第二項之販賣第二級毒品罪嫌、運輸第二級毒品罪嫌等情
。惟經審理結果，認為不能證明被告犯罪，乃維持第一審諭知被
告無罪之判決，駁回檢察官在第二審之上訴。固非無見。
惟查：(一)認定事實所憑之證據，須實際存在，就該案卷宗不難考
見者，始克當之。倘判決書內所記載之證據，與卷宗內筆錄或文
件之內容不相適合，則其判決之根據，實際上並不存在，自屬採
證違法。本件原判決引述行政院衛生署管制藥品管理局九十一年
五月十三日管檢字第一０五六二八號函所示：「依文獻Clarke's
Isolation andIdentifi cation of Drugs 第二版記載，正常人
之安非他命（安非他命硫酸鹽）或海洛因之最低致死劑量均為二
００毫克，甲基安非他命（甲基安非他命鹽酸鹽）最低致死劑量
為一克，若單次使用超過此劑量即有致命之可能，但久用成癮者
對該藥物產生耐受性，其程度因個人體質、使用頻率與接觸時間
之長短而異，可使其致死量增至數倍或十倍以上。重複施用藥物
後，人體組織對藥物之感受性降低，為達到和前次使用的相同效
果，需不斷的增加用量，稱為對該藥物產生耐受性。耐受性之程
度與使用劑量、使用次數及用藥時間長短等因素有關，因個案而
異。依據 Remington：The Science and Practice of Pharmacy
第二十版，每日使用數公克的安非他命，會產生明顯的藥物耐受
性。另依據Clinical Pharmacy and Therapeutics第四版，連續
施用海洛因數週後，會產生藥物的耐受性。」並以被告自八十三
年間起，即有多次施用海洛因及甲基安非他命之前科及惡習，且
已施用十幾年，其毒癮應該不小，被告長期服用毒品對毒品產生
耐受性云云，乃認被告所辯伊毒癮很大，扣案之三十一包海洛因
及六包甲基安非他命，均係伊自己要施用的一節，為可採信。惟
查，被告對第一級毒品海洛因及第二級毒品安非他命，是否均已
有明顯之藥物耐受性，及其藥物耐受性之程度如何，原審並未將
被告送請有關醫療機構鑑定，資為綜合判斷之依據，所稱被告已
對毒品產生耐受性云云，已嫌無據；矧依卷附台灣高等法院被告
前案紀錄表所示，被告自八十四年至九十五年間，因案多次入獄
，並有半數以上之時間係在監服刑，依通常情形，在監期間自無
可能繼續施用毒品，從而第一審判決認被告已施用海洛因及甲基
安非他命十幾年云云，已與卷證資料不符，原判決未予查明，亦
為同一之認定（見原判決第十一頁），顯均有可議。(二)審理事實
之法院對於被告有利及不利之證據，應一律注意，詳為調查，綜
合全案證據資料，本於經驗法則以定其取捨，並將取捨證據及得
心證之理由於判決內詳為說明。故證據雖已調查，而事實仍欠明
暸，尚有其他客觀上為認定事實、適用法律基礎之證據並未調查
，仍難遽為被告有利或不利之認定；如有應調查之證據未予調查
，率行判決，其判決當然為違背法令。又按證據之證明力雖由法
院自由判斷，然證據之本身如對於待證事實不足為供證明之資料
，或證據之本身存有瑕疵，在此瑕疵未能究明以前，而遽採為判
決之基礎，則其自由判斷之職權行使，自與證據法則相違，其判
決當然違背法令。本件被告於九十五年五月二十五日偵查中之供
述：「（問：平均一天吸用幾次毒品？）一天二、三次，不一定
。」（見第一一五六七號偵查卷第三七頁）；於九十五年六月十
五日偵查中供稱：「（問：買到手後將毒品帶去何處？）我事後
就於十二點左右回到家，將毒品分裝成幾包我忘了，我是隨身帶
著，要去金錢豹遊藝場找國中同學，玩了一個多小時，準備回家
，在上車之前就被警察攔下了。（問：出門找同學預計何時回家
？）只是要跟他講官司的問題，講一講就要回家的。（問：既然
只是講講話要回家，為何要帶這麼多包的海洛因出門？）習慣問
題，我急著出門就抓著出門了。」（見同上卷第五八、五九頁）
。被告已多次明確供稱自金錢豹遊藝場玩後，是要回家，則被告
家中既已有十二包海洛因，其何需再攜帶多達十九包之海洛因及
六包甲基安非他命外出，增加自己被查獲之風險？依被告供承，
其購得毒品後，即返家分裝，分裝完成後，即攜帶十九包海洛因
及六包甲基安非他命外出，並至金錢豹遊藝場不特定多數人出入
之公共場所，如果無訛，是否如公訴意旨所指，被告至金錢豹遊
藝場欲伺機向不特定人兜售海洛因毒品及甲基安非他命毒品？乃
原審未詳予調查審認，遽採信被告所辯：伊當天所以會在車內放
置十九包海洛因及六包甲基安非他命，是因為伊預計天亮後要跟
女友到外地遊玩四、五天，伊毒癮很大，準備帶在身邊施用的云
云，逕為有利於被告之認定，顯與卷證資料不符，並有證據調查
未盡之違誤。檢察官上訴意旨執以指摘原判決不當，非無理由，
應認原判決有撤銷發回更審之原因。
據上論結，應依刑事訴訟法第三百九十七條、第四百零一條，判
決如主文。
中    華    民    國  九十七  年    四    月  十一    日
                      最高法院刑事第七庭
                          審判長法官  洪  清  江
                                法官  石  木  欽
                                法官  韓  金  秀
                                法官  陳  晴  教
                                法官  李  錦  樑
      本件正本證明與原本無異
                                      書  記  官
中    華    民    國  九十七  年    四    月  二十八  日
                                                      V


司法院資訊處製作；財團法人民間司法改革基金會備份。
